臺灣臺北地方法院刑事判決　　　　　　　　　　　　九十三年度訴字第一三八五號
　　公　訴　人　臺灣臺北地方法院檢察署檢察官
　　被　　　告　甲○○
右列被告因誣告案件，經檢察官聲請簡易判決處刑（九十三年度偵字第一四三三三號
），本院認不宜以簡易判決處刑，改適用通常程序審理判決如左：
    主  文
甲○○無罪。
    理  由
一、公訴意旨略以：被告甲○○明知透過其胞弟劉世傑之介紹，結識姓名年籍不詳自
    稱「段先生」之成年男子，並因貪圖蠅利，以新臺幣（以下同）十餘萬元為代價
    ，同意提供個人
    司）之登記名義股東（其弟劉世傑亦收受十餘萬元之代價，同意擔任陸鼎公司負
    責人），雙方並約定若以渠等個人資料申報陸鼎公司薪資所得時，應由段先生負
    責為渠等繳交稅款。詎段先生於民國八十七年間向稅捐機關申報甲○○向陸鼎公
    司領取薪資所得一百二十萬元後，並未依約為其繳交稅款，導致甲○○個人名下
    資產遭凍結查封，為免除個人責任，甲○○竟基於意圖使劉世傑受刑事處罰之故
    意，於九十二年四月三日向臺北市政府警察局信義分局誣告稱遭劉世傑所設立之
    陸鼎公司，以偽造文書之方式虛報八十七年度薪資收入，嗣劉世傑經緝獲到案，
    始悉上情，因認被告涉犯刑法第一百六十九條第一項之誣告罪嫌云云。
二、按犯罪事實應依證據認定之，無證據不得認定犯罪事實，又不能證明被告犯罪或
    其行為不罰者，應諭知無罪之判決，刑事訴訟法第一百五十四條第一項、第三百
    零一條第一項分別定有明文。又按刑法第一百六十九條第一項之誣告罪，以意圖
    他人受刑事或懲戒處分，而向該管公務員誣告為要件，故該項犯罪不特須指出具
    體事實，足以使人受刑事或懲戒處分，且須明知其虛偽，具有故意構陷之情形，
    始能成立，如對於事實有所誤認或懷疑，或事出有因，懷疑他人涉嫌犯罪而向偵
    查機關告訴（發）或向法院自訴，縱令所告案件經檢察官處分不起訴或法院判決
    無罪，因申告人主觀上欠缺誣告之故意，自不能令負誣告罪責，此據最高法院二
    十二年度上字第二三六八號判例、四十年度臺上字第八八號判例、八十二年度臺
    上字第一六三七號判決、及八十三年度臺上字第三○○號判決等闡釋甚明。
三、本件公訴人認被告甲○○涉有前開犯嫌，無非以證人劉世傑之證述及陸鼎公司設
    立及變更登記資料為其主要論據。訊據被告堅詞否認有何誣告犯行，辯稱：其雖
    同意擔任陸鼎公司之名義上股東，惟未曾同意陸鼎公司以其名義虛報薪資，亦未
    曾拿取「段先生」任何金錢，更無故意誣陷證人劉世傑等語。
四、經查：
（一）證人劉世傑為陸鼎公司之登記負責人，而本件被告並未實際於陸鼎公司工作，
      亦未領取薪資，陸鼎公司竟於八十七年間以被告名義申報薪資所得一百二十萬
      四千一百十一元等情，除經被告供述在卷外，復與證人劉世傑證述相符，且有
      財政部臺北市國稅局八十七年度綜合所得稅核定通知書、陸鼎公司登記案卷等
      件附卷可資佐證。又被告曾於九十二年三月五日向臺北市政府警察局信義分局
      對證人劉世傑提出刑事告訴，此有刑事告訴狀一紙在卷可憑，觀諸該刑事告訴
      狀所敘及：「為被告劉世傑、陸鼎實業股份有限公司涉偽造文書案件，提出告
      訴：被告陸鼎實業股份有限公司負責人劉世傑虛報本人一年薪資壹佰貳拾壹萬
      肆仟壹佰拾壹元整。本人絕無拿到一毛錢，請檢察官查明事實」之內容，本非
      全然無據。又被告係經由證人劉世傑之介紹始與「段先生」認識，進而同意擔
      任陸鼎公司之人頭股東等情，復經證人劉世傑證述明確，是於被告之主觀認知
      上，證人劉世傑既為陸鼎公司之負責人，且與「段先生」熟識，則對於陸鼎公
      司之大小事宜，定有相當之認識，關於陸鼎公司報稅資料之申報，亦應有所了
      解，是其對於身為陸鼎公司之登記負責人之證人劉世傑提出上開告訴，自非故
      為誣陷證人劉世傑之情形可比。
（二）證人劉世傑固證稱：被告因擔任陸鼎公司之人頭股東，自「段先生」處獲得十
      萬多元，以為擔任人頭之報酬，被告亦知悉虛報薪資之事等語，然而，縱認證
      人所述屬實，被告所領得之十萬多元，既係其同意擔任陸鼎公司人頭股東之報
      酬，究與自陸鼎公司領得之薪資分屬二事；又被告縱如證人劉世傑所言知悉陸
      鼎公司虛報薪資之事，而對於相關可能涉犯之刑事罪嫌或有與他人構成共犯之
      可能性，陸鼎公司虛報薪資之行為仍為法所不許。雖被告告訴證人劉世傑偽造
      文書一案，經臺灣臺北地方法院檢察署檢察官以無積極證據得證明係證人劉世
      傑偽造不實之各類所得扣繳暨免扣繳憑單而為不起訴處分確定在案，有臺灣臺
      北地方法院檢察署檢察官九十三年度偵緝字第三八五號不起訴處分書附卷可參
      ，然被告於上開告訴狀所敘述之具體內容，既非虛偽，被告復有合理之懷疑足
      認證人劉世傑參與或共犯陸鼎公司虛報薪資之案件，自難認定被告有誣告之主
      觀犯意，而遽以誣告罪名相繩。
五、綜上，公訴人所舉誣告事證，尚有合理性之懷疑存在，致使無從為被告有罪之確
    信，揆諸前揭法條規定及說明，即應為無罪之諭知，用期適法。
據上論結，應依刑事訴訟法第四百五十二條、第三百零一條第一項，判決如主文。
本案經檢察官孟令士到庭執行職務。
中　　　華　　　民　　　國　　九十三　　年　　 十二 　　月　　　一　　　日
                              臺灣臺北地方法院刑事第一庭
                                  審判長法  官  陳興邦
                                        法  官  劉亭柏
                                        法  官  劉素如
右正本證明與原本無異。
如不服本判決，應於判決送達後十日內向本院提出上訴狀（應抄附繕本）。告訴人或
被害人如對於本判決不服者，應具備理由請求檢察官上訴，其上訴期間之計算係以檢
察官收受判決正本之日期為準。
                                        書記官  陳俐妙
中　　　華　　　民　　　國　　九十三　　年　　 十二 　　月　　　一　　　日
